【裁判字號】    98,審小上,70
【裁判日期】    980617
【裁判案由】    清償債務
【裁判全文】
臺灣臺北地方法院民事裁定            98年度審小上字第70號
上  訴  人  甲○○
被 上訴 人  臺灣中小企業銀行股份有限公司
法定代理人  乙○○
當事人間請求返還消費借貸款事件，上訴人對於中華民國98年4
月8 日本院臺北簡易庭98年度北小字第448 號第一審小額民事判
決提起上訴，本院裁定如下：
    主  文
上訴駁回。
第二審訴訟費用新台幣壹仟伍佰元由上訴人負擔。
    理  由
一、按對於小額程序之第一審裁判上訴，非以其違背法令為理由
    ，不得為之；至其上訴狀應記載上訴理由，表明下列各款事
    項：一原判決所違背之法令及其具體內容，二依訴訟資料可
    認為原判決有違背法令之具體事實，民事訴訟法第四百三十
    六條之二十四第二項、第四百三十六條之二十五分別定有明
    文。又依同法第四百三十六條之三十二第二項準用第四百六
    十八條及第四百六十九條第一款至第五款規定，判決不適用
    法規或適用不當者，為違背法令，其中判決有同法第四百六
    十九條第一款至第五款情形之一者，為當然違背法令。是當
    事人於小額訴訟程序提起上訴，如依民事訴訟法第四百六十
    八條規定，以第一審判決有不適用法規或適用法規不當為理
    由時，其上訴狀或理由書應有具體之指摘，並揭示該法規之
    條項或其內容；若係成文法以外之法則，應揭示該法則之旨
    趣；倘為司法院解釋、或最高法院之判例，則應揭示該判解
    之字號或其內容。如以民事訴訟法第四百六十九條第一款至
    第五款情形為理由時，其上訴狀或理由書，應揭示合於該條
    款之事實。上訴狀或理由書如未依此項方法表明者，即難認
    為已對第一審判決之違背法令有具體之指摘，其上訴自難認
    為合法。
二、本件上訴人上訴意旨僅略述：上訴人於民國92年8月26日向
    被上訴人申請微型企業創業貸款，經核准貸款新台幣（下同
    ）650,000元，撥款後上訴人每月依約攤還本息，現僅剩約
    90,000餘元，嗣因逢經濟不景氣影響，其曾請求被上訴人寬
    限一年暫先繳息，惟遭上訴人以加速條款視為債務全部到期
    為由，要求上訴人全數清償。然依微型企業創業貸款要點第
    九條還款期限規定，最長七年，含寬限期一年，是被上訴人
    不同意上訴人寬限一年之請求，顯已違反微型企業創業貸款
    要點。再者，微型企業創業貸款要點第二十條後段規定，貸
    款人連續逾期繳款未達六個月即予清償，並恢復正常繳款，
    得視為正常戶處理，而上訴人逾期繳款尚未達六個月，則被
    上訴人並無理由提起訴訟對上訴人進行債務追討。被上訴人
    以訴訟處理之方式，不僅違反微型企業創業貸款目的及規定
    ，更浪費司法資源，為此提起本件上訴等語。
三、卷查，綜觀上訴人所執之上訴理由，僅陳明被上訴人逕行提
    起訴訟有違微型企業創業貸款要點等情。惟所謂判決不適用
    法規係指原判決不適用現行法律規定，或司法院現尚有效及
    大法官會議之解釋，或最高法院尚有效之判例而言，據此，
    上訴人實屬未具體說明原判決有何不適用法規或適用法規不
    當之情形，及合於民事訴訟法第四百六十九條所列各款之事
    實，要難認對原判決有如何違背法令情事已為具體之指摘，
    揆諸前揭說明，自不得謂已合法表明上訴理由。從而，本件
    上訴不合程式，為不合法，應予駁回。
四、再者，小額訴訟程序之當事人除有因原法院違背法令致未能
    提出者外，於第二審程序不得提出新攻擊或防禦方法，民事
    訴訟法第四百三十六條之二十八定有明文。蓋為貫徹小額民
    事程序之簡速性，避免因當事人於上訴程序提出新事實及證
    據而延滯訴訟，小額事件之第二審法院原則上應按第一審之
    訴訟資料，審核其訴訟程序及判決內容有無違背法令，當事
    人於第一審言詞辯論終結前未曾提出之訴訟資料，不得再行
    提出。經查，上訴人固然陳稱：被上訴人提起本件訴訟，與
    微型企業創業貸款要點相關規定相左等語；然此實為在原審
    辯論終結後所提出之新攻擊防禦方法，且未證明係因原審法
    院違背法令致其無法提出，揆諸前開說明，上訴人於本件小
    額民事事件之上訴程序中已不得再行提出。
五、訴訟費用之負擔：本件上訴裁判費為1,500元，應由上訴人
    負擔，爰確定如主文第二項所載。
六、據上論結，本件上訴為不合法，依民事訴訟法第四百三十六
    條之三十二第一項、第二項、第四百四十四條第一項前段、
    第九十五條、第七十八條、第四百三十六條之十九第一項，
    裁定如主文。
中    華    民    國    98    年    6     月    17    日
                  民事第六庭  審判長法  官  劉坤典
                                    法  官  劉又菁
                                    法  官  賴錦華
以上正本係照原本作成。
本裁定不得抗告。
中    華    民    國    98    年    6     月    17    日
                                    書記官  張馨文


司法院資訊處製作；財團法人民間司法改革基金會備份。
